【裁判字號】    97,訴,561
【裁判日期】    970229
【裁判案由】    毒品危害防制條例
【裁判全文】
臺灣高雄地方法院刑事判決               97年度訴字第561號
公  訴  人  臺灣高雄地方法院檢察署檢察官
被      告  甲○○
上列被告因毒品危害防制條例案件，經檢察官提起公訴（96年度
毒偵字第10099 號），被告於準備程序中就被訴事實為有罪之陳
述，經本院告知簡式審判程序之旨，並聽取被告與公訴人之意見
後，本院裁定進行簡式審判程序，判決如下：
    主  文
甲○○施用第一級毒品，累犯，處有期徒刑玖月。
    事  實
一、甲○○前因施用毒品案件，經本院以89年度毒聲字第2302號
    裁定送觀察、勒戒後，認有繼續施用毒品傾向，再以89年度
    毒聲字第2675號裁定令入戒治處所施以強制戒治，嗣經停止
    戒治，所餘期間付保護管束，復經撤銷停止戒治，於民國90
    年12月18日強制戒治執行完畢釋放，並由台灣高雄地方法院
    檢察署檢察官以91年度戒毒偵字第64號為不起訴處分在案；
    復因施用毒品案件，經同署檢察官聲請強制戒治並提起公訴
    ，強制戒治部分因93年1 月9 日法律修正報結，刑案部分經
    本院以92年度訴字第2091號判處有期徒刑1 年確定；再因竊
    盜案件，經本院以92年度簡字第3228號判處有期徒刑4 月確
    定，上開2 案接續執行，於94年6 月27日縮刑期滿徒刑執行
    完畢；再因竊盜案件，經本院以94年度簡字第6141號判處有
    期徒刑4 月確定，於95年6 月16日縮刑期滿徒刑執行完畢；
    又因施用毒品案件，經本院以95年度訴字第1178號判處有期
    徒刑1年確定，於96年8月14日減刑後縮刑期滿徒刑執行完畢
    。詎猶不知戒絕毒癮，明知海洛因係毒品危害防制條例第2
    條第2 項第1 款所明定之第一級毒品，不得持有、施用，竟
    於強制戒治期滿執行完畢釋放後5 年內，再犯上開施用毒品
    罪而經本院判刑確定後，復基於施用第一級毒品海洛因之犯
    意，於96年10月28日8 時許，在高雄市○○路某處公園廁所
    內，以將第一級毒品海洛因摻水加入注射針筒內注射之方式
    ，施用第一級毒品海洛因1 次。嗣於96年10月28日14時20分
    許，在高雄市○○區○○路前，因形跡可疑，經警攔查，並
    徵得其同意採集尿液送驗，結果呈現嗎啡陽性反應，始悉上
    情。
二、案經高雄市政府警察局苓雅分局報請臺灣高雄地方法院檢察
    署檢察官偵查起訴。
    理  由
一、按被告甲○○所為係犯死刑、無期徒刑、最輕本刑為3 年以
    上有期徒刑以外之罪，其於準備程序中就被訴事實為有罪之
    陳述，經受命法官告知簡式審判程序之旨，並聽取公訴人、
    被告之意見後，本院合議庭認為適宜由受命法官獨任進行簡
    式審判程序，依刑事訴訟法第273 條之1 第1 項規定，裁定
    由受命法官獨任進行審判程序，合先敘明。
二、上揭事實，業據被告於警詢、偵查及本院審理時供承不諱，
    且被告於96年10月28日14時20分許，為警查獲後，採集其尿
    液送檢驗之結果，呈嗎啡陽性反應，有高雄市立凱旋醫院A0
    0000000 號濫用藥物尿液檢驗報告、高雄市政府警察局苓雅
    分局偵辦煙毒、麻藥案件嫌疑人尿液採證代碼對照表各1 紙
    附卷可稽。是被告之任意性自白核與事實相符，洵堪採為論
    罪科刑之依據。本案事證明確，被告上開施用毒品犯行，堪
    以認定。
三、按毒品危害防制條例前於92年7 月9 日修正公布，自93年1
    月9 日施行，觀之該條例第20條、第23條之立法理由，修正
    後毒品危害防制條例就施用毒品者，只於「初犯」及「5 年
    後再犯」二種情形，有其追訴條件之限制，即須於初犯經觀
    察、勒戒或強制戒治釋放後，5 年內均無施用毒品之行為，
    始能認其前所實施之觀察、勒戒或強制戒治已足遮斷毒癮，
    而得於5 年後再犯時，再予適用初犯之規定，重行觀察、勒
    戒等程式。倘5 年內已經再犯，被依法追訴處罰，縱其第3
    次（或第3 次以上）施用毒品之時間在初犯釋放5 年以後，
    即與「5 年後再犯」之情形有別，且因已於「5 年內再犯」
    ，顯見其再犯率甚高，原實施觀察、勒戒或強制戒治，已無
    法收其實效，而無5 年戒斷期之存在，自無再經觀察、勒戒
    及強制戒治之必要，應得逕行追訴處罰（最高法院95年台上
    字第1071號判決參照）。本件被告因施用毒品案件，經本院
    以89年度毒聲字第2302號裁定送觀察、勒戒後，認有繼續施
    用毒品傾向，再以89年度毒聲字第2675號裁定令入戒治處所
    施以強制戒治，嗣經停止戒治，所餘期間付保護管束，復經
    撤銷停止戒治，於90年12月18日強制戒治執行完畢釋放，並
    由台灣高雄地方法院檢察署檢察官以91年度戒毒偵字第64號
    為不起訴處分在案；復因施用毒品案件，經同署檢察官聲請
    強制戒治並提起公訴，強制戒治部分因93年1 月9 日法律修
    正報結，刑案部分經本院以92年度訴字第2091號判處有期徒
    刑1 年確定；又因施用毒品案件，經本院以95年度訴字第11
    78號判處有期徒刑1 年確定等節，此有臺灣高雄地方法院檢
    察署刑案資料查註紀錄表、全國施用毒品案件紀錄表及臺灣
    高等法院被告前案紀錄表各1 份在卷可參，是被告於強制戒
    治執行完畢釋放後，5 年內再犯上開施用毒品罪，並經判決
    處刑，則其再度犯本件施用毒品犯行，雖距前述強制戒治執
    行完畢釋放後已逾5 年，揆諸前開說明，仍應依法論科。
四、核被告所為，係犯毒品危害防制條例第10條第1 項之施用第
    一級毒品海洛因罪。其持有第一級毒品海洛因之低度行為，
    為施用第一級毒品海洛因之高度行為所吸收，不另論罪。再
    被告前因施用毒品案件，經本院以95年度訴字第1178號判處
    有期徒刑1 年確定，於96年8 月14日減刑後縮刑期滿徒刑執
    行完畢，有臺灣高雄地方法院檢察署刑案資料查註紀錄表、
    臺灣高等法院被告前案紀錄表各1 份在卷可憑，其於刑之執
    行完畢後，5 年內故意再犯本件有期徒刑以上之罪，為累犯
    ，應依刑法第47條第1 項規定，加重其刑。本院爰審酌被告
    前經觀察、勒戒及強制戒治並處刑後，仍未能戒絕其毒癮而
    再次違犯施用毒品罪，量刑本不應從輕，惟念其犯後坦承犯
    行，態度良好，且施用毒品乃自戕一己之身體健康，並具有
    病患性人格之特質，行為本身對社會所造成之危害並非直接
    、鉅大，及被告目前並已參加美沙冬之治療，有高雄市立凱
    旋醫院診斷書1 份在卷可佐，堪認有悔悟之意，並其犯罪之
    動機、目的、手段等一切情狀，量處如主文所示之刑。
據上論斷，應依刑事訴訟法第273 條之1 第1 項、第299 條第1
項前段，毒品危害防制條例第10條第1 項，刑法第11條前段、第
47條第1 項，判決如主文。
本案經檢察官王朝弘到庭執行職務。
中    華    民    國    97    年    2    月     29    日
                  刑事第十三庭  法  官  郭宜芳
以上正本證明與原本無異。
如不服本判決，應於判決送達後10日內，向本院提出上訴狀。
中    華    民    國    97    年    3     月    3     日
                                書記官  何承育
附錄本判決論罪法條全文：
毒品危害防制條例第10條：
施用第一級毒品者，處6月以上5年以下有期徒刑。
施用第二級毒品者，處3年以下有期徒刑。


司法院資訊處製作；財團法人民間司法改革基金會備份。
